---
title: "SeniorRx Monitor — Relatorio Epidemiologico de PIM e Polifarmacia"
subtitle: "Analise reprodutivel baseada nos AGS Beers Criteria(R) 2023"
author: "SeniorRx Monitor"
date: today
format:
  html:
    toc: true
    toc-depth: 2
    theme: cosmo
    code-fold: true
  pdf:
    toc: true
execute:
  warning: false
---

## Aviso

Este relatorio usa **dados sinteticos** gerados por `scripts/generate_synthetic_data.py`
(ou dados anonimizados equivalentes carregados no PostgreSQL do projeto). Resultados
sao para fins de pesquisa/educacao e nao representam desfechos clinicos reais.

```{r setup}
library(DBI)
library(RPostgres)
library(dplyr)
library(ggplot2)
library(gt)

con <- dbConnect(
  RPostgres::Postgres(),
  host = Sys.getenv("PGHOST", "localhost"),
  port = as.integer(Sys.getenv("PGPORT", "5432")),
  dbname = Sys.getenv("PGDATABASE", "seniorrx"),
  user = Sys.getenv("PGUSER", "seniorrx"),
  password = Sys.getenv("PGPASSWORD", "")
)
```

## 1. Perfil demografico da coorte

```{r demografia}
patients <- dbGetQuery(con, "
  SELECT patient_id, birth_year, sex, care_setting,
         EXTRACT(YEAR FROM CURRENT_DATE) - birth_year AS age
  FROM patients
")

patients |>
  summarise(
    n = n(),
    idade_media = mean(age),
    idade_dp = sd(age),
    pct_feminino = mean(sex == "F") * 100
  ) |>
  gt() |>
  tab_header(title = "Resumo demografico da coorte")
```

```{r idade-hist}
ggplot(patients, aes(x = age)) +
  geom_histogram(binwidth = 5, fill = "#2E7D32", color = "white") +
  labs(title = "Distribuicao etaria (>=65 anos)", x = "Idade", y = "N pacientes") +
  theme_minimal()
```

## 2. Prevalencia de polifarmacia

```{r polifarmacia}
med_counts <- dbGetQuery(con, "
  SELECT patient_id, COUNT(*) AS n_active_meds
  FROM v_active_prescriptions
  GROUP BY patient_id
")

med_counts <- med_counts |>
  mutate(categoria = case_when(
    n_active_meds >= 10 ~ "Hiperpolifarmacia (>=10)",
    n_active_meds >= 5  ~ "Polifarmacia (5-9)",
    TRUE ~ "Sem polifarmacia (<5)"
  ))

med_counts |>
  count(categoria) |>
  mutate(pct = round(100 * n / sum(n), 1)) |>
  gt() |>
  tab_header(title = "Prevalencia de polifarmacia na coorte")
```

## 3. Prevalencia de PIM (Beers 2023) por classe

```{r pim-prevalencia}
pim_by_class <- dbGetQuery(con, "
  SELECT b.drug_or_class, COUNT(DISTINCT p.patient_id) AS n_pacientes_expostos
  FROM v_active_prescriptions p
  JOIN beers_pim_criteria b
    ON p.atc_code LIKE (b.atc_pattern || '%')
   AND b.criteria_type = 'PIM_INDEPENDENTE_DIAGNOSTICO'
  GROUP BY b.drug_or_class
  ORDER BY n_pacientes_expostos DESC
")

pim_by_class |>
  gt() |>
  tab_header(title = "Pacientes expostos a PIM por classe (Beers 2023)")
```

```{r pim-plot}
ggplot(pim_by_class, aes(x = reorder(drug_or_class, n_pacientes_expostos), y = n_pacientes_expostos)) +
  geom_col(fill = "#C62828") +
  coord_flip() +
  labs(title = "PIM mais prevalentes na coorte", x = NULL, y = "N pacientes expostos") +
  theme_minimal()
```

## 4. Associacao entre polifarmacia e exposicao a PIM

```{r associacao}
pim_patients <- dbGetQuery(con, "
  SELECT DISTINCT p.patient_id
  FROM v_active_prescriptions p
  JOIN beers_pim_criteria b ON p.atc_code LIKE (b.atc_pattern || '%')
  WHERE b.criteria_type IN ('PIM_INDEPENDENTE_DIAGNOSTICO', 'PIM_CONDICAO_ESPECIFICA')
")

med_counts <- med_counts |>
  mutate(exposto_pim = patient_id %in% pim_patients$patient_id)

med_counts |>
  group_by(categoria) |>
  summarise(pct_com_pim = round(100 * mean(exposto_pim), 1), .groups = "drop") |>
  gt() |>
  tab_header(title = "Percentual com >=1 PIM, por faixa de polifarmacia")
```

## 5. Conclusoes e limitacoes

- Analise **descritiva**; nao estabelece causalidade entre polifarmacia e desfechos.
- Baseada em subconjunto ilustrativo dos criterios Beers 2023 (ver `docs/beers_criteria.md`);
  a tabela oficial completa deve ser usada para qualquer inferencia epidemiologica publicavel.
- Para validacao cientifica formal, ver `docs/clinical_validation.md`.

```{r cleanup}
dbDisconnect(con)
```
